臺灣屏東地方法院刑事判決
111年度原交易字第10號
公  訴  人  臺灣屏東地方檢察署檢察官
被      告  塗文忠


指定辯護人  本院公設辯護人謝弘章  
上列被告因公共危險案件，經檢察官提起公訴（110年度偵字第1
1883號），被告於準備程序中就被訴事實為有罪之陳述，本院裁
定改依簡式審判程序審理，判決如下：
    主  文
塗文忠犯不能安全駕駛動力交通工具罪，處有期徒刑陸月，如易
科罰金，以新臺幣壹仟元折算壹日。
    事  實
一、塗文忠於民國110年11月28日下午5時許，在屏東縣來義鄉不
    詳友人住處飲用酒類後，吐氣所含酒精濃度已達每公升0.25
    毫克以上，明知已達不能安全駕駛動力交通工具之程度，仍
    基於不能安全駕駛動力交通工具之犯意，於同日晚間9時17
    分至22分間不詳時間，騎乘車牌號碼000-000號普通重型機
    車上路。嗣於同日晚間9時27分許，行經屏東縣○○鎮○○路000
    ○0號時，不慎打滑撞及林智賢所駕駛車牌號碼000-0000號自
    小客車(林智賢未受傷)。經警據報到場處理，塗文忠在場，
    向警員坦承有飲酒騎車情事，警方對其施以吐氣酒精濃度測
    試，於下午10時9分許，測得塗文忠吐氣所含酒精濃度達每
    公升0.81毫克，始悉上情。
二、案經屏東縣政府警察局潮州分局報告臺灣屏東地方檢察署檢
    察官偵查起訴。
    理  由
一、上揭犯罪事實，業據被告塗文忠於警詢、偵查、本院訊問及
    審理時坦承不諱（警卷第17頁至第29頁，偵卷第13頁至第15
    頁，本院卷第83頁至第85頁、第89頁至第101頁），且有屏
    東縣政府警察局潮州分局交通分隊道路交通事故當事人酒精
    測定紀錄表、屏東縣政府警察局潮州分局道路交通事故現場
    圖、道路交通事故調查報告表㈠、㈡各1 份、屏東縣政府警察
    局舉發違反道路交通管理事件通知單影本2份、警方密錄器
    影像截圖4張、行車紀錄器影像截圖6張、道路交通事故照片
    33張在卷可憑（警卷第45頁至第49頁、第55頁、第65頁至第
    109頁），足證被告上開任意性自白與事實相符，堪以採信
    。本案事證明確，被告犯行堪以認定，應依法論罪科刑。
二、論罪科刑：
　㈠新舊法比較：
　　行為後法律有變更者，適用行為時之法律；但行為後之法律
    有利於行為人者，適用最有利於行為人之法律，刑法第2條
    第1項定有明文。被告行為後，刑法第185條之3業於111年1
    月28日經總統公布修正，並自111年1月30日起生效施行。修
    正前刑法第185條之3第1項第1款規定：「駕駛動力交通工具
    而有下列情形之一者，處2年以下有期徒刑，得併科20萬元
    以下罰金：一、吐氣所含酒精濃度達每公升0.25毫克或血液
    中酒精濃度達百分之0.05以上」，修正後則規定：「駕駛動
    力交通工具而有下列情形之一者，處3年以下有期徒刑，得
    併科30萬元以下罰金：一、吐氣所含酒精濃度達每公升0.25
    毫克或血液中酒精濃度達百分之0.05以上」，新法提高法定
    刑上限，以修正前之規定對被告較為有利，爰依刑法第2條
    第1項前段規定，適用行為時之法律即修正前刑法第185條之
    3第1項第1款規定論處。
　㈡核被告所為，係犯111年1月28日公布修正前刑法第185條之3 
    第1項第1款不能安全駕駛動力交通工具罪。
　㈢檢察官就被告構成累犯之事實未具體指出證據方法，本院不
    予調查：
　　被告構成累犯之事實及應加重其刑之事項，均應由檢察官主
    張並具體指出證明之方法後，經法院踐行調查、辯論程序，
    方得作為論以累犯及是否加重其刑之裁判基礎。就前階段被
    告構成「累犯事實」應由檢察官負主張及舉證責任，所謂檢
    察官應就被告構成累犯事實「具體指出證明方法」，係指檢
    察官應於法院調查證據時，提出足以證明被告構成累犯事實
    之前案徒刑執行完畢資料，例如前案確定判決、執行指揮書
    、執行函文、執行完畢（含入監執行或易科罰金或易服社會
    勞動執行完畢、數罪係接續執行或合併執行、有無被撤銷假
    釋情形）文件等相關執行資料，始足當之。至一般附隨在卷
    宗內之被告前案紀錄表，係司法機關相關人員依憑原始資料
    所輸入之前案紀錄，僅提供法官便於瞭解本案與他案是否構
    成同一性或單一性之關聯、被告有無在監在押情狀等情事之
    用，並非被告前案徒刑執行完畢之原始資料或其影本，是檢
    察官單純空泛提出被告前案紀錄表，尚難認已具體指出證明
    方法而謂盡其實質舉證責任。就後階段被告依累犯規定「加
    重其刑事項」應由檢察官主張並「具體」指出證明方法，所
    謂「具體指出證明方法」，係指檢察官應於科刑證據資料調
    查階段就被告之特別惡性及對刑罰反應力薄弱等各節，例如
    具體指出被告所犯前後數罪間，關於前案之性質（故意或過
    失）、前案徒刑之執行完畢情形（有無入監執行完畢、在監
    行狀及入監執行成效為何、是否易科罰金或易服社會勞動〔
    即易刑執行〕、易刑執行成效為何）、再犯之原因、兩罪間
    之差異（是否同一罪質、重罪或輕罪）、主觀犯意所顯現之
    惡性及其反社會性等各項情狀，俾法院綜合判斷個別被告有
    無因加重本刑致生所受刑罰超過其所應負擔罪責之情形，裁
    量是否加重其刑。倘檢察官未主張或具體指出證明方法時，
    可認檢察官並不認為被告構成累犯或有加重其刑予以延長矯
    正其惡性此一特別預防之必要，且為貫徹舉證責任之危險結
    果所當然，是法院不予調查，而未論以累犯或依累犯規定加
    重其刑，即難謂有應調查而不予調查之違法。且法院仍得就
    被告可能構成累犯之前科、素行資料，列為刑法第57條第5
    款所定「犯罪行為人之品行」之審酌事項。再者，即使法院
    論以累犯，無論有無加重其刑，判決主文均無庸為累犯之諭
    知(最高法院110年度台上大字第5660號刑事裁定意旨參照)
    。起訴意旨雖認被告構成累犯，惟僅以臺灣屏東地方檢察署
    刑案資料查註紀錄表為憑，自難認已經具體指出證明方法，
    故本院就被告是否構成累犯不予調查，惟仍就其前科列入量
    刑參考(如理由欄二、㈤所述)。
　㈣被告就本案有自首：
　　對於未發覺之罪自首而受裁判者，得減輕其刑，刑法第62條
    前段定有明文。本案查獲經過，係屏東縣政府警察局潮州分
    局交通分隊警員接獲勤務中心通報發生交通事故，故前往車
    禍現場，被告在場並向警員坦承係車牌號碼000-000號普通
    重型機車駕駛且有飲酒情事，嗣後警員依規定對被告進行酒
    測等情，有屏東縣政府警察局潮州分局交通分隊車禍現場處
    理調查報告1份可憑(警卷第11頁)。遍查卷內並無其他證據
    可資證明被告坦承犯行前，員警對被告不能安全駕駛行為已
    生具體懷疑，被告既先行坦承犯行，堪認其係於犯罪未被發
    覺前，主動向員警自首而願受裁判，爰依刑法第62條前段規
    定減輕其刑。
　㈤爰以行為人之責任為基礎，審酌被告於105年至110年間(即5
    年內)有不能安全駕駛、竊盜案件經法院論罪科刑及執行完
    畢紀錄，有臺灣高等法院被告前案紀錄表可憑，難謂其素行
    良好。其前因酒後駕車經法院判處罪刑，未能珍惜法院多次
    給予其自新機會，仍執意再犯，對其行為顯然欠缺反省之意
    ，明知故犯，心存僥倖，對法律遵從度甚低。被告吐氣所含
    酒精濃度超出刑法法定上限3倍以上，仍騎乘普通重型機車
    上路，猶如公共道路上之不定時炸彈，且被告酒後騎乘機車
    已與證人林智賢發生車禍，雖證人林智賢自陳並未受傷(警
    卷第35頁)，惟被告之行為對其他用路人之生命、身體安全
    造成嚴重危險，應予嚴懲。惟念被告於酒測前先行向警員坦
    承有酒後騎車情事，其於警詢、偵查、本院審理時始終坦承
    犯行，態度尚佳。兼衡其自陳之學識程度、家庭、經濟狀況
    （因涉及個人隱私故不揭露，詳如本院卷第100頁）等一切
    情狀，量處如主文所示之刑，並諭知如主文所示之易科罰金
    折算標準。
據上論斷，應依刑事訴訟法第273條之1第1項、第284條之1、第2
99條第1項前段，判決如主文。
本案經檢察官魏豪勇提起公訴，檢察官潘國威到庭執行職務。
中　　華　　民　　國　　111 　年　　5 　　月　　31　　日
                  刑事第一庭    法  官  粘凱庭
以上正本證明與原本無異。
如不服本判決應於收受判決後20日內向本院提出上訴書狀，並應
敘述具體理由；其未敘述上訴理由者，應於上訴期間屆滿後20日
內向本院補提理由書（均須按他造當事人之人數附繕本）「切勿
逕送上級法院」。
中　　華　　民　　國　　111 　年　　5 　　月　　31　　日
                                書記官  李家維
附錄本案論罪科刑法條全文：
111年1月28日公布修正前中華民國刑法第185條之3
駕駛動力交通工具而有下列情形之一者，處二年以下有期徒刑，
得併科二十萬元以下罰金：
一、吐氣所含酒精濃度達每公升零點二五毫克或血液中酒精濃度
    達百分之零點零五以上。
二、有前款以外之其他情事足認服用酒類或其他相類之物，致不
    能安全駕駛。
三、服用毒品、麻醉藥品或其他相類之物，致不能安全駕駛。
因而致人於死者，處三年以上十年以下有期徒刑；致重傷者，處
一年以上七年以下有期徒刑。
曾犯本條或陸海空軍刑法第五十四條之罪，經有罪判決確定或經
緩起訴處分確定，於五年內再犯第一項之罪因而致人於死者，處
無期徒刑或五年以上有期徒刑；致重傷者，處三年以上十年以下
有期徒刑。